臺灣高等法院臺中分院刑事判決
111年度上訴字第865號
上  訴  人  
即  被  告  湯詩婷



選任辯護人  龔正文律師
上列上訴人即被告因妨害電腦使用罪案件，不服臺灣臺中地方法
院110年度易字第708號中華民國110年12月28日第一審判決（起
訴案號：臺灣臺中地方檢察署109年度偵字第24307號），提起上
訴，本院判決如下：
    主    文
原判決撤銷。
湯詩婷犯無故取得他人電腦相關設備之電磁紀錄罪，處有期徒刑
貳月，如易科罰金，以新臺幣壹仟元折算壹日。緩刑貳年。
    犯罪事實
一、湯詩婷原為周峰煜之配偶，於民國107年9月10日離婚後，竟
    基於無故輸入他人帳號密碼而入侵他人之電腦相關設備、無
    故取得他人電腦相關設備之電磁紀錄之犯意，未得周峰煜之
    同意，於附表所示時間，在臺中市某處，接續持iPhone手機
    連結網際網路，無故輸入周峰煜之臉書帳號、密碼，登入周
    峰煜之臉書網站，並於108年6月14日某時，以「周峰煜」之
    身分連結至周峰煜胞姊周庭瑀所使用之暱稱「Enyea Chou」
    臉書動態消息網頁，將周庭瑀於108年6月1日晚間9時59分許
    發布之動態消息擷圖，以此方式取得上開電磁紀錄後，列印
    輸出成紙本，作為其於108年6月18日向法院聲請對周峰煜、
    周庭瑀核發民事通常保護令（原審108年度家護字第934號，
    下稱保護令案件）之證據，致生損害於周峰煜。嗣周峰煜於
    保護令案件程序進行期間，因閱覽該案件卷宗始悉上情。
二、案經周峰煜告訴臺灣臺中地方檢察署檢察官偵查起訴。
    理    由
一、證據能力之說明：
  ㈠按被告以外之人於審判外之言詞或書面陳述，除法律有規定
    者外，不得作為證據；又被告以外之人於審判外之陳述，雖
    不符合同法第159條之1至第159條之4規定，但經當事人於審
    判程序同意作為證據，法院審酌該言詞陳述或書面陳述作成
    時之情況，認為適當者，亦得為證據。當事人、代理人或辯
    護人於法院調查證據時，知有第159條第1項不得為證據之情
    形，而未於言詞辯論終結前聲明異議者，視為有前項之同意
    ，刑事訴訟法第159條第1項及第159條之5分別定有明文。核
    其立法意旨在於傳聞證據未經當事人之反對詰問予以核實，
    原則上先予排除。惟若當事人已放棄反對詰問權，於審判程
    序中表明同意該等傳聞證據可作為證據；或於言詞辯論終結
    前未聲明異議，基於尊重當事人對傳聞證據之處分權，及證
    據資料愈豐富，愈有助於真實發見之理念，且強化言詞辯論
    主義，使訴訟程序得以順暢進行，上開傳聞證據亦均具有證
    據能力。查檢察官、上訴人即被告湯詩婷（下稱被告）、辯
    護人對本判決以下所引用被告以外之人於審判外之陳述均同
    意有證據能力（見本院卷第90頁），且審酌上開傳聞證據作
    成時，並無違法不當或證明力明顯過低之瑕疵，認為以之作
    為本案之證據亦屬適當，是上揭傳聞證據自具有證據能力。
  ㈡以下引用之其餘非供述證據，檢察官、被告、辯護人於本院
    審理中，均未爭執證據能力，且本院審酌各該證據均非屬違
    法取得之證據，復經本院於審判期日就該等證據進行調查、
    辯論，是以依法均得作為證據使用。
二、得心證之理由：
　　上揭犯罪事實，業據被告於原審及本院審理時坦承不諱（見
    原審卷第81頁、本院卷第91、94頁），與證人即告訴人周峰
    煜於偵查中之指述（見他卷一第9、10頁，他卷二第9至11、
    111至113頁）、證人周庭瑀於保護令案件中所為之陳述（見
    他卷二第68頁）互核無違，並有告訴人之臉書網站登入IP位
    址及瀏覽器使用紀錄、告訴人使用之臉書帳號照片、家事聲
    請通常保護令狀及檢附證人周庭瑀之臉書動態消息網頁擷圖
    照片附卷可稽（見他卷一第15至455頁，他卷二第15、37至4
    3、53、54頁），足認被告所為任意性自白與事實相符，堪
    以採信。細繹上開告訴人之臉書網站登入IP位址及瀏覽器使
    用紀錄，或有因網路特性致被告在同一時間，以相同IP位址
    及瀏覽器登入之行為經重複登載，或登入後終止之情形，此
    部分當屬同一次行為而不得重複評價，公訴意旨就此部分之
    次數計算顯有誤載，於本案事實之認定及法律適用尚無影響
    ，亦非犯罪事實範圍變更之問題，爰予更正如犯罪事實欄所
    載。
三、論罪科刑之理由：
　㈠被告行為後，刑法第358條、第359條規定均於108年12月25日
    修正，於同年月27日施行：
　　⒈刑法第358條原規定：「無故輸入他人帳號密碼、破解使用
      電腦之保護措施或利用電腦系統之漏洞，而入侵他人之電
      腦或其相關設備者，處3年以下有期徒刑、拘役或科或併
      科10萬元以下罰金」，依刑法施行法第1條之1第2項但書
      規定，罰金部分應就其所定數額提高為3倍，即新臺幣（
      下同）30萬元；嗣修正為：「無故輸入他人帳號密碼、破
      解使用電腦之保護措施或利用電腦系統之漏洞，而入侵他
      人之電腦或其相關設備者，處3年以下有期徒刑、拘役或
      科或併科30萬元以下罰金」。
　　⒉刑法第359條原規定：「無故取得、刪除或變更他人電腦或
      其相關設備之電磁紀錄，致生損害於公眾或他人者，處5
      年以下有期徒刑、拘役或科或併科20萬元以下罰金」，依
      刑法施行法第1條之1第2項但書規定，罰金部分應就其所
      定數額提高為3倍，即60萬元；嗣修正為：「無故取得、
      刪除或變更他人電腦或其相關設備之電磁紀錄，致生損害
      於公眾或他人者，處5年以下有期徒刑、拘役或科或併科6
      0萬元以下罰金」。
　　⒊互核上開修正前後之規定，新法均僅將原定罰金依刑法施
      行法第1條之1第2項但書規定計算後之數額予以明文化，
      就犯罪之構成要件、刑罰效果均未變更，無較有利或不利
      於被告之情形，故均無新舊法比較之問題，應逕適用裁判
      時之規定。
　㈡又電磁紀錄，謂以電子、磁性、光學或其他相類之方式所製
    成，而供電腦處理之紀錄，刑法第10條第6項定有明文。其
    特性係可透過電腦設備予以編輯、處理、傳輸、顯示或儲存
    ，本質上具備一定之可再現性，且因電腦科技的創新與進步
    ，在重複讀取、傳輸電磁紀錄的過程中，原有電磁紀錄的檔
    案內容，可以隨時複製而不致減損，屬電磁紀錄與一般動產
    的差異所在。刑法第359 條所規範之行為態樣之一，係以「
    無故取得」，而非財產犯罪之「竊取」用語，即有意區隔兩
    者之不同。上揭所稱「取得」他人電磁紀錄，乃指透過電腦
    的使用，以包括複製在內的方法，將他人的電磁紀錄，移轉
    為自己所有的情形。故在「無故取得」電磁紀錄的行為態樣
    中，縱使原所有人仍繼續保有電磁紀錄的支配占有狀態，然
    如行為人藉由電腦設備的複製技術，使自己同時獲取檔案內
    容完全相同、訊號毫無減損的電磁紀錄，仍該當此罪的成立
    （最高法院107年度台上字第1096號判決意旨參照）。查被
    告係因以告訴人之帳號密碼登入臉書網站，始得以瀏覽周庭
    瑀所張貼之動態消息，該貼文核屬以電子製成，而供電腦處
    理之電磁紀錄，被告利用手機及時擷圖功能，複製與前揭動
    態消息完全相同之內容，依上開說明，構成刑法第359條所
    定「取得」之行為態樣。是核被告所為，係犯刑法第358條
    之無故輸入他人帳號密碼而入侵他人之電腦相關設備罪、同
    法第359條之無故取得他人電腦相關設備之電磁紀錄罪。公
    訴意旨未論及刑法第359條之罪，容有未洽，然此部分與起
    訴之無故輸入他人帳號密碼而入侵他人之電腦相關設備罪部
    分有裁判上一罪關係，為起訴力所及，且經本院審理時及原
    審於準備程序及審理時補充告知涉犯罪名（見原審卷第86、
    91頁、本院卷第86頁），予檢察官、被告及辯護人辯論之機
    會，應無礙於被告防禦權之行使。
　㈢被告基於登入告訴人之臉書網站之單一決意，於108年4月19
    日起至同年6月24日間之密接時間，多次無故輸入告訴人之
    帳號、密碼，登入其臉書網站，侵害同一法益，各行為之獨
    立性極為薄弱，依一般社會健全觀念，在時間差距上，難以
    強行分開，應視為數個舉動之接續施行，合為包括之一行為
    予以評價較為合理，屬接續犯，應僅論一罪。
　㈣被告實行上開2罪構成要件行為之時間、地點均有局部重疊，
    依社會通念以評價為一行為較為合理，其以一行為同時觸犯
    上開2罪名，為想像競合犯，依刑法第55條規定，應從一重
    之無故取得他人電腦相關設備之電磁紀錄罪處斷。　
　㈤原審以被告所犯上述無故取得他人電腦相關設備之電磁紀錄
    罪事證明確，予以論罪科刑，固非無見。然被告於本院審理
    期日業與告訴人達成調解，並依調解筆錄賠償告訴人新臺幣
    （下同）100萬元乙節，有調解筆錄、郵政入戶匯款申請書
    附卷可稽（見本院卷第111、117頁）。原審未及審酌被告業
    與告訴人達成調解，量刑因子已發生變動，被告上訴認原審
    量刑過重，為有理由，自應由本院撤銷改判。
　㈥爰審酌被告並無犯罪前科，有臺灣高等法院被告前案紀錄表1
    份在卷可稽（見本院卷第43頁），素行良好。臉書網站要求
    使用者輸入指定之帳號、密碼，始能進入其個人網頁，係專
    屬於使用者個人獨有的擬制空間，被告未能理性處理其與告
    訴人間之爭議，為一己蒐證之私欲，未經告訴人同意即登入
    告訴人之臉書帳號長達約2個月、次數非寡，又利用告訴人
    臉書網站之人際脈絡連結至周庭瑀之臉書網站，將周庭瑀僅
    開放予朋友瀏覽之動態消息予以擷圖，作為證據向原審聲請
    對告訴人、周庭瑀核發保護令，侵害告訴人之隱私程度非微
    ，亦生影響於周庭瑀對其個人網路空間之隱私期待，所為實
    屬可議，嗣被告撤回保護令案件中對周庭瑀之聲請，稍事減
    輕其行為之影響。又被告犯後坦認犯行，堪認法遵循意識未
    至薄弱，並與告訴人成立調解，獲得告訴人之諒解（見本院
    卷第91、111頁），兼衡被告之教育程度、從業及家庭經濟
    生活狀況（見本院卷第92頁）等一切情狀，量處如主文第2
    項所示之刑，併諭知易科罰金之折算標準。
　㈦被告前無犯罪前科，已如前述，其因一時失慮，致罹刑章，
    被告犯後已與告訴人業已達成調解，賠償告訴人100萬元，
    告訴人亦請求法院准為緩刑宣告（見本院卷第91頁），堪認
    被告確有彌補告訴人之意願，故信其經此偵審程序，應知所
    警惕，而無再犯之虞，本院認所宣告之刑以暫不執行為適當
    ，爰依刑法第74條第1項第1款規定諭知緩刑2年，以啟自新
    。
四、適用之法律：　　
    依刑事訴訟法第369條第1項前段、第364條、第299條第1項
    前段，判決如主文。　　
本案經檢察官林岳賢提起公訴，檢察官李芳瑜到庭執行職務。　
中　　華　　民　　國　　111 　年　　6 　　月　　9 　　日
            刑事第三庭    審判長法　官  楊  真  明
　　　　　　　　　　　　        法　官  李  明  鴻
　　　　　　　　　　　　　      法　官  楊  欣  怡
以上正本證明與原本無異。
如不服本判決應於收受送達後20日內向本院提出上訴書狀，其未
敘述上訴理由者，並得於提起上訴後20日內向本院補提理由書（
均須按他造當事人之人數附繕本）「切勿逕送上級法院」。因疫
情而遲誤不變期間，得向法院聲請回復原狀。

                                書記官  孫  銘  宏
　　　　　　　　　　　　　　　　
中　　華　　民　　國　　111 　年　　6 　　月　　9 　　日
附錄本案論罪科刑法條：
中華民國刑法第358條
無故輸入他人帳號密碼、破解使用電腦之保護措施或利用電腦系
統之漏洞，而入侵他人之電腦或其相關設備者，處三年以下有期
徒刑、拘役或科或併科三十萬元以下罰金。
中華民國刑法第359條
無故取得、刪除或變更他人電腦或其相關設備之電磁紀錄，致生
損害於公眾或他人者，處五年以下有期徒刑、拘役或科或併科六
十萬元以下罰金。